最高法院刑事裁定　　　　　　　　　　111年度台抗字第343號
抗　告　人　蔡佳銓




上列抗告人因妨害性自主案件，不服臺灣高等法院臺中分院中華
民國111 年1 月21日駁回聲請再審及停止刑罰執行之裁定（ 110
年度聲再字第363 號），提起抗告，本院裁定如下：
    主  文
抗告駁回。
    理  由
一、按有罪之判決確定後，因發現新事實或新證據，單獨或與先
    前之證據綜合判斷，足認受有罪判決之人應受無罪、免訴、
    免刑或輕於原判決所認罪名之判決者，為受判決人之利益，
    得聲請再審，刑事訴訟法第420 條第1 項第6 款定有明文。
    此新事實及新證據之定義，其中新規性之要件，採取以該證
    據是否具有「未判斷資料性」而定，與證據之確實性（或稱
    顯著性），重在證據之證明力，應分別以觀。又再審聲請人
    所主張之新事實或新證據，單獨或與先前之證據綜合判斷，
    倘無法產生合理懷疑，不足以動搖原確定判決所認定之事實
    者，自未具備上開要件，即無准予再審之餘地。
二、本件原裁定略以：抗告人甲○○因妨害性自主案件，對於原
    審法院110 年度侵上訴字第15號刑事確定判決（下稱原判決
    ，經本院110 年度台上字第5336號判決，以抗告人上訴不合
    法律上程式，予以駁回），依刑事訴訟法第420 條第1 項第
    6 款、同法第435 條第2 項規定聲請再審及停止刑罰執行，
    其聲請意旨如原裁定理由一、㈠至㈢所載，並聲請對其進行
    測謊及再行傳喚被害人甲女（真實姓名詳卷）暨勘驗甲女之
    身高體重，欲以證明凡此單獨評價或與卷存先前之證據綜合
    判斷，足以動搖原判決確定事實之可能性，其有可能受無罪
    之判決，據為新事證等語。經查：原判決勾稽案內證據資料
    ，認定抗告人確有本案所指強制性交犯行明確，論以所載罪
    刑，已詳敘其調查取捨證據之結果及憑以認定犯罪事實之心
    證理由，就抗告人否認犯罪之辯詞認非可採，亦依調查所得
    證據論析明確。並就抗告人所陳再審意旨，逐一載明：㈠聲
    請意旨所稱其與甲女並非網友，而係男女朋友關係；性行為
    時，甲女之行為可見其等有性交之合意；勘驗甲女案發當日
    所穿衣物，並無遭拉扯、撕毀之痕跡，且甲女之體型較抗告
    人有優勢，其不可能將甲女拉進房間、甩到床上，甲女所稱
    激烈抵抗等語不可採；案發後甲女之驗傷診斷證明書內，並
    無任何傷勢，僅於陰部6點鐘方向有小瘀青點，足證其未使
    用強制外力或脅迫甲女作違反意願之事；證人乙女（即甲女
    之友人，真實姓名詳卷）報案時之指訴前後矛盾，且與甲女
    證述牴觸，乙女陳述之真實性可疑部分，均經原判決詳予說
    明，並記明其證據取捨判斷之理由。另聲請意旨稱其與甲女
    性交後，放任甲女攜帶手機、自行沖澡，任由甲女離去，未
    限制甲女之自由，表明其無違反甲女意願之意思部分，乃就
    原判決證據取捨及證明力判斷之職權行使事項再行爭執。因
    認抗告人僅係依其個人觀點，就原判決理由已說明及採證認
    事職權之適法行使，再行爭執，進而主張對己有利之判斷，
    並非提出具體確實之新證據以供法院採認，核與刑事訴訟法
    第420 條第1項第6款所定情形不符。㈡抗告人聲請對其進行
    測謊鑑定，以證明與甲女發生合意性交行為部分，因測謊鑑
    定於施測時，受測人之生理、心理及情緒等狀態在不同時間
    即不可能完全相同，此與指紋比對、毒品鑑驗等科學鑑識技
    術，可藉由一再檢驗而獲得相同結果之「再現性」，而可做
    為審判上之證據者不同，尚無法僅憑測謊結果供為認定有無
    犯罪事實之基礎，而與刑事訴訟法第420 條第1項第6款新證
    據所須具備之「確實性」要件有間；另聲請傳喚甲女，並勘
    驗甲女之身高體重，欲證明其無法將甲女甩到床上部分，因
    原審法院於審理時已勘驗卷附光碟擷取照片，並敘明抗告人
    此部分之主張何以不可採之理由，其此部分之聲請，不具嶄
    新性，均無調查之必要等各情，業經調卷審認，記明其判斷
    理由，乃認抗告人聲請事由，不符再審聲請之法定要件，因
    而駁回其再審及停止刑罰執行之聲請，揆之首揭說明，經核
    並無違誤。
三、抗告意旨略以：
  ㈠再審聲請有無理由，乃開啟再審之條件，非直接變更原判決
    ，故新事證僅須自由證明具備動搖原判決事實之「可能性」
    ，無須達到確信之程度，即符合開啟再審之要件。原裁定誤
    認再審要件為「應確實動搖原判決確定事實」，而非「有動
    搖原判決事實之可能性」，與法不合。
  ㈡卷內並無「勘驗甲女身高體重」之證據資料，且原審於審理
    時「勘驗附卷光碟擷取照片」與「勘驗甲女身高體重」係不
    同之調查方法，有可能調查出不同之結果。原裁定認抗告人
    聲請勘驗甲女之身高體重不具嶄新性，尚有違誤。
  ㈢原審未先調查其聲請狀所載之「測謊結果」及「勘驗甲女身
    高體重」。若依調查結果，與抗告人聲請意旨所指卷內資料
    綜合判斷，本件顯然具有相當合理懷疑原判決所載之犯罪事
    實是否屬實之程度，已達開啟再審之要件。
四、惟查：
  ㈠觀諸刑事訴訟法第429 條之3 之立法意旨，再審聲請人倘無
    法院協助，甚難取得相關證據以證明所主張之再審事由時，
    固得不附具證據，而釋明再審事由所憑之證據及其所在，同
    時請求法院調查。法院如認該項證據與再審事由之存在有重
    要關連，在客觀上有調查之必要，即應予調查。且法院對於
    受判決人利益有重大關係之事項，為查明再審之聲請有無理
    由，亦得依職權調查證據。惟若從形式上觀察，法院縱予調
    查，該項新證據亦無法使法院對原確定判決認定之犯罪事實
    產生合理懷疑，不足以動搖原確定判決，即無調查之必要。
  ㈡原裁定已說明縱對抗告人測謊鑑定及勘驗甲女之身高體重，
    從形式上觀察，客觀上均不足以影響原判決認定之事實。依
    上說明，原審未依抗告人之聲請為調查，於法尚無違誤。
五、抗告意旨猶執前詞，就原裁定已詳為論駁之事項，徒憑己意
    ，再事爭辯，以及對於原判決取捨證據等採證認事職權行使
    ，而與再審無關事項指摘原裁定不當，應認其抗告為無理由
    ，予以駁回。
據上論結，應依刑事訴訟法第412 條，裁定如主文。
中    華    民    國   111    年    4     月    20    日
                  刑事第八庭審判長法  官  段  景  榕  
                                  法  官  鄧  振  球  
                                  法  官  汪  梅  芬  
                                  法  官  李  釱  任  
                                  法  官  楊  力  進  
本件正本證明與原本無異
                                  書記官
中    華    民    國   111    年    4     月    21    日